臺灣嘉義地方法院刑事判決　　　　　　　　　　　　九十三年度交簡上字第三九號
　　上　訴　人　臺灣嘉義地方法院檢察署檢察官
　　被　　　告　甲○○
右列上訴人因被告傷害案件，不服本院嘉義簡易庭九十三年度嘉交簡字第二三號中華
民國九十三年四月九日第一審判決（聲請簡易判決處刑書案號：臺灣嘉義地方法院檢
察署九十二年度偵字第七八一號），提起上訴，本院管轄之第二審合議庭判決如左
：
    主  文
上訴駁回。
    事  實
一、甲○○於民國九十二年九月二十七日一時許，駕駛車牌號碼ＸＢ—○三六七號自
    用小貨車，以時速十至二十公里速度，沿嘉義市○○路內側車道由東往西方向行
    駛，途經嘉義市○區○○路六十五號前，原應注意行駛分向限制線路段，禁止車
    輛跨越行駛或迴轉之規定，而依當時天候晴、夜間有照明、路面乾燥、無缺陷、
    視距良好無障礙，並無不能注意情事，竟疏於注意跨越分向限制線路段，駛入來
    車道，欲左轉至凱悅三溫暖準備過夜，適同方向在前由乙○○酒後騎乘車牌號碼
    ＫＵ八—五一二號重型機車，附載乘客丙○○，以時速二十至三十公里速度沿嘉
    義市○○路由西往東方向行駛，途經上址，雙方前揭車輛發生對撞，致乙○○、
    丙○○二人人車倒地，乙○○受有左股骨頸骨折合併左髖臼骨折、左第一肋骨骨
    折併皮下氣腫、左膝蓋挫傷並皮膚壞死約三乘二公分之傷害；丙○○受有頭部外
    傷併腦震盪、胸挫傷之傷害。甲○○於車禍發生後，於有偵查犯罪職權之機關或
    公務員查知犯人前，向至現場處理之嘉義市警察局交通隊警員侯嘉彰當場承認為
    肇事人，並接受裁判。
二、案經乙○○、丙○○訴請嘉義市警察局第一分局報請臺灣嘉義地方法院檢察署檢
    察官偵查後聲請簡易判決處刑。
    理  由
一、訊據被告甲○○對於右揭過失傷害犯行均坦承不諱，核與告訴人即被害人乙○○
    、丙○○於警詢及偵查中指述情節相符，並有道路交通事故現場圖、道路交通事
    故調查報告表(一)(二)各一份及現場照片九張在卷可稽，而告訴人乙○○因此受有左
    股骨頸骨折合併左髖臼骨折、左第一肋骨骨折併皮下氣腫、左膝蓋挫傷並皮膚壞
    死約三乘二公分之傷害；丙○○受有頭部外傷併腦震盪、胸挫傷之傷害等情，有
    財團法人基督教醫院診斷證明書共四張在卷可參。按分向限制線，用以劃分路面
    成雙向車道，禁止車輛跨越行駛，並不得迴轉。道路交通標誌標線號誌設置規則
    第一百六十五條第一項定有明文。被告為汽車駕駛人，自應注意上揭交通安全規
    範，小心駕駛。而依前揭道路交通事故現場圖及調查報告表所示，肇事地點為劃
    有分向限制線路段，且當時天候晴、夜間有照明、路面乾燥、無缺陷、視距良好
    無障礙，並無不能注意情事，被告行經肇事地點欲左轉，竟疏於注意跨越分向限
    制線路段，駛入來車道，肇致車禍發生，其有過失甚明。又本件車禍事故經送請
    臺灣省嘉雲區車輛行車事故鑑定委員會鑑定結果，亦認被告駕駛自小貨車，夜間
    跨越分向限制線路段，駛入來車道，為肇事原因，此有該會九十三年二月十八日
    嘉鑑字第九三○一五五號函附鑑定意見書一份在卷可佐。再告訴人乙○○、丙○○確實因本件車禍受傷，已如前述，足見被告過失駕車肇事行為，與告訴人等受
    傷結果間，具有相當因果關係。本案事證明確，被告過失傷害犯行堪以認定。
二、上訴意旨雖依告訴人乙○○所請，認被告甲○○係駕駛車牌號碼為ＸＢ—○三六
    七號自用小貨車，而該小貨車係為載運物品而設計，實乃社會通常之觀念。雖肇
    事當時並未載運物品，仍應認屬於其業務之範圍；且從被告籍設彰化縣現居高雄
    市，若非從事業務之人，何以會駕駛該自用小貨車於嘉義市；又告訴人因車禍受
    重傷，現不良於行，且因殘障正申請殘障手冊中，已屬身體上重大不治或難治之
    傷害，被告所為已構成刑法第二百八十四條第二項後段之業務過失傷害罪云云。
    然按刑法上所謂業務，係指個人基於其社會地位繼續反覆所執行之事務，包括主
    要業務及其附隨之準備工作與輔助事務在內。而附隨之事務，並非漫無限制，必
    須與其主要業務有直接、密切之關係者，始可包含在業務概念中，而認其屬業務
    之範圍，最高法院八十九年臺上字第八０七五號判例要旨可資參照。本案被告於
    當天駕車由高雄至嘉義訪友，車禍發生當時係駕車欲左轉至凱悅三溫暖準備過夜
    乙節，業據被告陳明，而案發現場確有該三溫暖店家，被告左轉至該三溫暖店家
    之行向等情，亦有前揭現場照片及道路交通事故現場圖示可憑，參以案發當時一
    時許已屬深夜，被告欲至該店過夜之陳述，應可採信。是以被告當時駕車行為顯
    非為執行業務或附隨事務，僅單純以自用小貨車作為其交通工具，依前揭說明，
    自難認被告涉有業務過失犯行。又告訴人所受傷害，經向實施醫療之財團法人嘉
    義基督教醫院函查結果，告訴人因車禍致左股骨頸移位骨折，髖臼骨折於九十二
    年九月二十七日手術復位鋼板內固定，此病最大後遺症為股骨頭缺血性壞死和創
    傷後關節炎，這需要門診追蹤至少二年才能確定，若不幸有上述後遺症則下一步
    治療或手術（人工髖關節制換術）則可能需要，目前是否為重大傷害實難判定。
    此有該醫院九十三年六月十九日（九十三）嘉基醫字第一０二二號函覆在卷可稽
    。依函示意旨本案告訴人所受傷害既無法判定為重大傷害，自難就此遽認被告涉
    有過失致重傷害犯行。另本案檢察官函轉告訴人具狀聲請向國稅局函查被告九十
    一年、九十二年度個人綜合所得稅核課資料及財產歸屬資料清單，欲調查被告屬
    從事業務之人及隱匿財產逃避賠償之虞云云，本院認被告駕車既非業務上行為，
    賠償與否與前揭過失傷害犯行認定亦無影響，告訴人前揭聲請無調查必要，併此
    敘明。
三、核被告甲○○所為，係犯刑法第二百八十四條第一項前段之傷害罪，其一過失行
    為同時使告訴人乙○○及丙○○分別受傷，係一行為觸犯二過失傷害之罪名，屬
    同種想像競合犯，應從一重處斷。又被告車禍發生後，於有偵查犯罪職權之機關
    或公務員查知犯人前，向至現場處理之嘉義市警察局交通隊警員侯嘉彰自首乙節
    ，有該警員出具之自首情況報告單一份在卷可稽，應依刑法第六十二條前段自首
    之規定減輕其刑。原審以被告犯罪事證明確，依刑事訴訟法第四百四十九條第一
    項前段、第四百五十四條第二項規定，並適用刑法第二百八十四條第一項前段、
    第五十五條、第六十二條前段、第四十一條第一項，罰金罰鍰提高標準條例第一
    條前段、第二條之規定，予以論罪判處有期徒刑五月，並諭知易科罰金折算標準
    ，認事用法並無不當，量刑亦屬妥適，公訴人上訴意旨依告訴人所請，認被告駕
    車屬業務範圍，且告訴人所受傷勢非輕，被告迄未和解，量刑過輕而提起上訴，
    惟被告駕車非行使業務所為，已如前述，且曾試與告訴人洽談和解，因雙方認知
    差距過大無結果等情，業經被告及告訴人於本院審理時陳明，且被告尚未賠償之
    事實，觀諸原審案卷即明，當於原審量刑時已為審酌，尚難以此指摘原審量刑有
    何不當之處，是公訴人認原審量刑過輕云云，為無理由，應予駁回。
據上論斷，應依刑事訴訟法第四百五十五條之一第一項、第三項、第三百六十八條，
判決如主文。
本案經檢察官陳昭廷到庭執行職務。
中      華      民      國    九十三    年      七      月     三十     日
                              臺灣嘉義地方法院交通法庭
                                  審判長法官 沈 福  財
                                        法官 朱 美  璘
                                        法官 陳 端  宜
右正本證明與原本無異。
本件不得上訴。
中      華      民      國    九十三    年      七      月     三十     日
                                      書記官 李 佳  惠
附錄論罪科刑法條
刑法第二百八十四條第一項：
因過失傷害人者，處六月以下有期徒刑、拘役或五百元以下罰金，致重傷者，處一年
以下有期徒刑、拘役或五百元以下罰金。
